臺灣板橋地方法院刑事判決　　　　　　　94年度交易字第41號
公　訴　人　臺灣板橋地方法院檢察署檢察官
被　　　告　丙○○
上列被告因過失傷害案件，經檢察官提起公訴（94年度偵字第81
7號），本院合議庭裁定適用簡式審判程序，判決如下：
    主  文
丙○○從事業務，因業務上之過失傷害人致重傷，處有期徒刑伍
月，如易科罰金，以參佰元折算壹日。
    事  實
一、丙○○平日以駕駛自用小貨車，載送果菜前往市場販售為業
    ，係以駕駛為附隨業務之人。其於民國（下同）92年12月27
    日凌晨5 時10分許，駕駛自有車號U5─1668號自小貨車，沿
    臺北縣蘆洲市○○○道，往臺北市重陽橋方向行駛，途經臺
    北縣蘆洲市○○路323 巷166 之1 號前，應注意行車速度，
    依標誌或標線之規定，無標誌或標線者，則在市區道路，時
    速不得超過50公里；又汽車行駛時，駕駛人應注意車前狀況
    及兩車併行之間隔，並隨時採取必要之安全措施，而當時天
    候陰、夜間有照明、路面舖裝柏油、乾燥、無缺陷、無障礙
    物，視距良好，且丙○○年近30歲，身強體健，復領有合格
    之駕駛執照，並無不能注意之情形，竟疏未注意，貿然以時
    速60公里高速行進，致以右前車頭追撞同向前方、由乙○○
    騎乘、搭載甲○○之車號MDP ─580 號機車左後方，造成乙○○、甲○○人車倒地而肇事，乙○○因此受有胸壁挫傷合
    併右側鎖骨骨折、右側第3 、4 支肋骨骨折、右側血胸、右
    臂神經叢受傷，而導致右上肢癱瘓之重傷害，甲○○則受有
    頭皮撕裂傷共約19公分之普通傷害（丙○○過失傷害甲○○
    部分，業據甲○○撤回告訴）。丙○○於有偵查犯罪職權之
    警察及檢察官知悉其犯罪之前，停留現場，並當場承認為肇
    事人，接受調查裁判，而自首其犯行。
二、案經被害人乙○○訴由臺北縣政府警察局蘆洲分局報請臺灣
    板橋地方法院檢察署檢察官偵查起訴。丙○○於本院準備程
    度進行中，先就被訴事實為有罪之陳述，經告知簡式審判程
    序旨，並聽取當事人、告訴人意見後，裁定進行簡式審判程
    序。
    理  由
一、得心證理由：
（一）、經查，被告係以從事販菜為業，92年12月27日上午5 時
        10分左右發生車禍時，係在果菜批發市場批發蔬果途中
        一情，業據被告於警詢及檢察官訊問時供認明確（詳參
        臺灣板橋地方法院檢察署94年度偵字第817 號卷第6 頁
        、第7 頁93年7 月26日警詢筆錄、第62頁94年1 月25日
        訊問筆錄）。而被告當時所駕駛之車號U5─1668號車輛
        ，為框式貨車，有車籍作業系統─查詢認可資料表1 件
        及車輛照片7 幀在卷可稽（詳參同前偵查卷第53頁、第
        49 頁 、第50頁），可供載貨使用。因此，被告上開自
        白，應可採信。
（二）、又查，臺北縣蘆洲市○○路323 巷166 之1 號前方道路
        ，屬市區道路，且無限速標誌或標線，此有道路交通事
        故現場圖1 件在卷可考（參同前偵查卷第36頁），是依
        道路交通安全規則第93條第1 項第1 款之規定，時速不
        得超過50公里，復有道路交通事故調查報告表(一)附卷足
        稽（詳參同前偵查卷第37頁）。被告於案發當時駕駛車
        號U5─1668號自小貨車，沿臺北縣蘆洲市○○○道往臺
        北市重陽橋方向行駛，途經案發地點，見右前方約20公
        尺處，有告訴人乙○○騎乘機車同向行駛，被告以時速
        60公里行進，車速較告訴人乙○○快，因而閃避不及，
        以車身右前側擦撞告訴人乙○○騎乘之機車左後方，造
        成告訴人乙○○及後座之甲○○倒地受傷一情，迭據被
        告於警詢、檢察官訊問時供認不諱（詳參同前偵查卷第
        26頁反面、第27頁92年12月28日警詢筆錄、第62頁94年
        1 月25日訊問筆錄）；並有告訴人乙○○指證：伊當時
        騎乘車號MDP ─580 號機車，搭載妻子甲○○，沿臺北
        縣蘆洲市○○○道往重陽橋方向行駛，至事故地點，伊
        行車時速約30至40公里，聽見後方有來車，遂向右靠，
        欲禮讓後車先行，不知為何故，感覺被車撞後，就昏倒
        在地等語（詳參同前偵查卷第28頁反面、第29頁93 年5
        月12日警詢筆錄）。而證人甲○○亦證稱：伊乘坐在丈
        夫乙○○所駕駛之重機車MDP ─580 號後座，閉眼靠在
        乙○○背後休息，至事故地點，感覺到一陣昏迷，看到
        乙○○在伊右前方約3 公尺距離，當時機車的時速約30
        至40公里等語（詳參同前偵查卷第32頁反面、第33頁93
        年5 月12日警詢筆錄）；而對照事故發生後，被告駕駛
        之自小貨車停放於告訴人乙○○騎乘機車前方約13.4公
        尺處，而在MDP ─580 號機車倒地位置起算後方，有長
        達約20公尺之刮地痕（1.9 ＋10.6＋7.5=20），且有機
        車碎片散落於道路，此有道路交通事故現場圖1 件及現
        場照片6 幀附卷可佐。堪認被告超速行車，且自後追撞
        告訴人乙○○所騎乘之機車，為本件車禍之肇事原因，
        並有臺灣省臺北縣區車輛行車事故鑑定委員會93年9 月
        7 日北鑑字第931469號函檢送之鑑定意見書1 件附卷可
        參（詳參同前偵查卷第2 頁至第5 頁）。
（三）、復查，車禍發生時天候陰、夜間有照明、路面舖裝柏油
        、乾燥、無缺陷、無障礙物，視距良好，有上開道路交
        通事故調查報告表(一)1 件在卷可佐。而告訴人乙○○亦
        指證：現場天氣陰，無障礙物，光線正常等語（詳參同
        前偵查卷第28頁93年5 月12日警詢筆錄、第62頁94年1
        月25日訊問筆錄），復有車禍現場照片共14幀附卷足參
        （詳參同前偵查卷第49頁至第52頁）。且丙○○年近30
        歲，身強體健，復領有合格之駕駛執照，有臺北縣政府
        警察局蘆洲分局處理道路交通事故當事人駕、行照、保
        險證、通訊資料表1 件在卷可考（詳參同前偵查卷第46
        頁）。足認被告於車禍發生時，並無不能注意之情事。
        被告雖於偵查中辯稱：告訴人乙○○騎乘之機車老舊，
        無尾燈，且道路燈光昏暗、視線不良，看到時已閃避不
        及云云（詳參同前偵查卷第62頁94年1 月25日訊問筆錄
        ）。然被告所辯，與前揭積極證據有悖，自難信實。縱
        被告辯詞為真，衡諸其以時速60公里超速行車，致使反
        應時間縮短，無法及時煞閃，致擦撞告訴人乙○○騎乘
        之機車，猶無從解免其應負過失罪責。
（四）、再查，告訴人乙○○因本件車禍，致受有胸壁挫傷合併
        右側鎖骨骨折、右側第3 、4 支肋骨骨折、臂神經叢受
        傷、右側血胸之傷害，此有新光吳光獅紀念醫院93年4
        月26日出具之甲種診斷證明書1 件附卷可佐（詳參同前
        偵查卷第44頁）；而告訴人乙○○因車禍後，造成右側
        臂神經叢神經根撕裂傷（第4 至第8 頸椎神經根），而
        導致其右上肢完全性癱瘓，其於93年6 月16日、23日及
        7 月10日在行政院國軍退除役官兵輔導委員會臺北榮民
        總醫院94年3 月21日北總企字第0940002677號函及所附
        之病歷資料1 份附卷可佐。堪認告訴人乙○○右上肢機
        能已達毀敗程度，而屬於刑法第10條第4 項第4 款之重
        傷害。被告雖以事故後，旋即安排告訴人乙○○至長庚
        醫院就醫，惟被害人執意要等榮總醫院床位，致傷勢惡
        化，因此，被害人目前之傷勢，與車禍無關云云（同前
        偵查卷第64頁）。然告訴人乙○○於車禍發生後，即於
        92年12月28日進行胸管置入術及臉部撕裂修補，93年1
        月7 日右鎖骨行內固定手術，93年6 月16日、23日及7
        月10日接受手術，有新光吳火獅紀念醫院93年1 月12日
        乙種診斷證明書（詳參同前偵查卷第69頁）、及上開行
        政院國軍退除役官兵輔導委員會臺北榮民總醫院94年3
        月21日北總企字第0940002677號函及所附之病歷資料各
        1 份附卷可佐。況告訴人乙○○於本禍發生後，即診斷
        出有臂神經叢受損之傷勢，此參諸前開新光吳火獅醫院
        開立之診斷證明書即明。故難認告訴人乙○○未積極就
        醫診治，致傷勢惡化。被告所辯，尚難採信。因此，告
        訴人乙○○所受之重傷害，與被告之過失行為，應有相
        當因果關係。
（五）、末查，被告於本件事故發生後，在職司偵查犯罪之檢、
        警知悉其為肇事人前，停留現場，並當場承認為肇事車
        輛之駕駛人，有交通事故駕駛人是否自首調查表1 件在
        卷可參，且被告嗣後並接受調查裁判，應有自首行為。
（六）、參合上情，因被告駕車過失，致告訴人乙○○受有重傷
        害，其犯行明確，應依法論科。
二、按刑法上所謂「業務」，係指以反覆同種類行為為目的之社
    會活動，既曰反覆為同種類之行為，自含有主觀意思之繼續
    性，且今日社會，業務種類繁多，為保障人之生命、身體安
    全起見，「業務」之概念，已有擴大之趨勢，不僅指主業務
    ，尚包括附隨業務。所謂「附隨業務」，係指準備或補助主
    業務之附隨工作或事務。被告以至果菜市場批發蔬果販售為
    業，則駕駛車輛即為其附隨業務。是被告於批發蔬果駕車途
    中，駕車過失致告訴人乙○○受重傷，核其所為，係犯刑法
    第284 條第2 項後段之業務過失致重傷害罪。而被告於本件
    事故發生後，在職司偵查犯罪之檢、警知悉其為肇事人前，
    停留現場，並當場承認為肇事車輛之駕駛人，並接受調查裁
    判，爰依刑法第62條前段之規定，減輕其刑。爰審酌被告並
    無前科（此有臺灣高等法院被告前案紀錄表1 件在卷可參）
    、素行良好，過失程度、告訴人乙○○因此受有右上肢毀敗
    之重傷害、犯罪後坦承部分犯行，惟因賠償金額無法合致，
    未與告訴人乙○○達成民事和解等一切情狀，量處如主文所
    示之刑，並諭知易科罰金之折算標準。
三、不另為公訴不受理判決部分：
（一）、公訴意旨略以：被告丙○○以駕駛自用小貨車，批發果
        採前往菜市場販售為業，係以駕駛為附隨業務之人，其
        於92年12月27日上午5 時10分許，駕駛未懸掛車牌之U5
        ─1668號自小貨車，沿臺北縣蘆洲市○○○道，往臺北
        市重陽橋方向行駛，途經臺北縣蘆洲市○○路323 巷16
        6 之1 號前，應注意汽車行駛時，駕駛人之行車速度，
        應依標誌規定，在市區道路時速不得逾50公里；及駕駛
        人應注意車前狀況，並採取必要之安全措施，而依當時
        情形，又無不能注意之情事，竟疏於注意，行經前開路
        段，竟以逾時速60公里之速度超速行駛，且疏未注意同
        向前方由乙○○騎乘，搭載告訴人甲○○之車號MDP ─
        580 號機車，致由後追撞前開機車而肇事，造成告訴人
        甲○○受有頭皮撕裂傷共約19公分之傷害，因認被告涉
        犯刑法第284條第2項前段之業務過失傷害罪等語。
（二）、按告訴乃論之罪，告訴人於第一審辯論終結前得撤回其
        告訴，又告訴經撤回者，應諭知不受理之判決，刑事訴
        訟法第238 條第1 項、第303 條第3 款定有明文。
（三）、本件告訴人甲○○告訴被告丙○○過失傷害案件，起訴
        書認被告係觸犯刑法第284 條第2 項前段之業務過失傷
        害罪，依同法第287 條前段之規定，須告訴乃論。茲據
        告訴人甲○○於94年2 月3 日具狀撤回其告訴，有撤回
        告訴狀1 件在卷可稽（詳參臺灣板橋地方法院檢察署94
        年度偵字第817 號卷第93頁）。揆諸首開說明，本應諭
        知不受理之判決，惟公訴人認此與前揭有部分，有想像
        競合犯之裁判上一罪關係，故本院對此不另為不受理判
        決。
據上論斷，應依刑事訴訟法第273 條之1 第1 項、第299 條第1
項前段，刑法第284 條第2 項後段、第62條前段、第41條第1 條
前段，罰金罰鍰提高標準條例第1 條前段、第2 條，判決如主文
。
本案經檢察官孫治平到庭執行職務。
中　　華　　民　　國　　94　　年　　5 　　月　　20　　日
                  交通法庭  法　官  高玉舜
以上正本證明與原本無異
如不服本判決應於送達後10日內向本院提出上訴狀
                            書記官　田世杰
中　　華　　民　　國　　94　　年　　5 　　月　　20　　日
附錄本案論罪科刑法條全文：
中華民國刑法第284 條 (過失傷害罪)
因過失傷害人者，處六月以下有期徒刑、拘役或五百元以下罰金
，致重傷者，處一年以下有期徒刑、拘役或五百元以下罰金。
從事業務之人，因業務上之過失傷害人者，處一年以下有期徒刑
、拘役或一千元以下罰金，致重傷者，處三年以下有期徒刑、拘
役或二千元以下罰金。
